臺灣基隆地方法院基隆簡易庭民事判決
原　　　告　華南商業銀行股份有限公司
法定代理人　甲○○
訴訟代理人　丁○○
　　　　　　丙○○
被　　　告　乙○○
　　　　　　　　　　　　樓
訴訟代理人　戊○○
上列當事人間請求給付票款事件，本院於民國96年6月13日言詞
辯論終結，判決如下：
    主  文
被告應給付原告新臺幣拾伍萬捌仟柒佰伍拾元，及如附表所示
之提示日起至清償日止，按週年百分之六計算之利息。
訴訟費用新臺幣仟捌佰陸拾元由被告負擔。
本判決得假執行。
    事實及理由
一、原告起訴主張：
（一）原告執有被告簽發如附表所示之支票5紙，經原告屆期提
      示不獲付款，為此依票據之法律關係訴請被告給付如主文
      第1項所示之金額及利息等語。
（二）對被告抗辯之陳述略以：票據為無因證券，執票人行使票
      據上權利，就票據之取得有無正當原因或有無對價關係，
      不負證明之責，且依票據法第13條規定，票據債務人不得
      以自己與發票人或執票人之前手間所存抗辯之事由對抗執
      票人。原告對於被告與訴外人蔡清池間之授權關係並不知
      情，被告既已授權蔡清池使用系爭支票及印章，若被告無
      法證明原告取得系爭支票係出於惡意，則被告應負表見代
      理之授權人責任。
二、被告求為判決駁回原告之訴。其答辯意旨略以：
（一）系爭支票係原告以俗稱「客票融資方式」，由第三人處取
      得之副擔保品，系爭支票僅為還款財源，原告並非系爭支
      票真正執票人。遠期支票之執票人以遠期支票為擔保而向
      人融資，不論其與融資人間合約如何訂定，若執票人於將
      遠期支票交付予融資人收執前僅於「請收款人填寫姓名」
      處簽章，非在轉讓背書欄為背書者，應認僅為委託取款背
      書，融資人即委任取款背書人處於執票人同一地位，凡遠
      期支票之發票人所得對抗執票人之事由，亦得對抗融資人
      ，融資人於此情況下不得主張其為善意第三人。原告因客
      票融資取得系爭支票，系爭支票對原告而言應非無因證券
      。再就支票外觀形式判斷，支票背面之領款人欄位為借款
      人公司所為之空白背書，並未載明被背書人為原告銀行，
      而提示帳戶亦為該公司之備償帳戶，故真正有票據追索權
      利之執票人應為該借款戶，銀行若僅係於與借款戶間之借
      貸合約書記載背書轉讓，自不能以票據權利求償。
（二）系爭支票乃借款人為借款之目的所製作無實際交易基礎之
      票據，原告未確認票據之取得來源，亦未對客票融資戶所
      提供之支票審查是否有實際交易，原告徵信與授信審核即
      有重大過失，依票據法第14條規定，不得享有票據之權利
      。
（三）被告所設支票帳戶係為提供美髮店使用於租金、管理費及
      貨款等店內營業用途，而被告之印章則由公司規定統一保
      管於總公司財務部，系爭支票係訴外人蔡清池未經被告同
      意下擅自開立向各銀行進行客票融資，即濫用其保管他人
      之印章而為票據行為，屬票據之偽造，發票人自不負票據
      責任。
三、按在票據上簽名者，依票上所載文義負責；票據上之簽名得
    以蓋章代之；發票人對於執票人應照支票文義擔保支票之支
    付；執票人向支票債務人行使追索權時，得請求自付款提示
    日起之利息，如無約定利率者，依年利六釐計算，票據法第
    5條第1項、第6條、第126條、第133條、第144條分別定有明
    文。經查，原告主張之事實，業據其提出支票暨退票理由單
    （均影本附卷）各5紙為證，核屬相符，自堪信為真實。至
    被告上揭情詞所辯，按票據乃文義證券及無因證券，貴在流
    通，故票據上之權利義務，悉依票據上所載文義定之，與其
    基礎之原因關係各自獨立。票據上權利之行使，不以其原因
    關係存在為前提，是以執票人行使票據權利時，就其基礎之
    原因關係確係有效存在，並不負舉證責任。若票據債務人以
    自己與發票人或執票人前手間所存抗辯之事由，對抗執票人
    ，依票據法第13條但書規定觀之，固非法所不許，然應由票
    據債務人就執票人取得票據出於惡意負舉證責任。經查，被
    告自承其開立系爭支票之存款帳戶，及將支票本及印章交由
    訴外人蔡清池簽發支票等情，堪認被告已授權並同意訴外人
    蔡清池以其名義簽發並使用支票，訴外人蔡清池以被告名義
    所簽發之系爭支票難謂為偽造，是被告自應負票據法上發票
    人責任甚明。至訴外人蔡清池是否逾越被告授權之範圍，乃
    被告與訴外人蔡清池間之事，被告並未能提出證據證明原告
    明知訴外人蔡清池簽發支票受到前開之限制，亦即原告有惡
    意受讓系爭支票之事證，揆諸上開說明，應認被告並無得對
    抗原告行使系爭支票票據權利之明證，原告為善意執票人，
    自應受到票據法之保障，是被告所辯尚不足據為其不負本件
    票據債務之理由。
四、從而，原告依票據之法律關係請求被告給付如主文第1 項所
    示，為有理由，應予准許。
五、本件係適用簡易程序所為被告敗訴之判決，依民事訴訟法第
    389條第1項第3款規定，應依職權宣告假執行。
六、訴訟費用即裁判費3,860元由被告負擔。
中　　華　　民　　國　　96　　年　　6 　　月　　27　　日
　　              基隆簡易庭法　官　徐世禎
以上正本係照原本作成。
對於本件判決如有不服，應於收受送達後20日內向本院提出上訴
書狀，上訴於本院合議庭，並按他造當事人之人數附具繕本。
中　　華　　民　　國　　96　　年　　6 　　月　　27　　日
                            書記官　賴敏慧
 附表：
┌──┬─────────┬─────┬──────┬─────┬──────┐
│編號│    付  款  人    │ 支票號碼 │ 發  票  日 │ 票面金額 │  提 示 日  │
│　　│                  │          │            │（新臺幣）│            │
├──┼─────────┼─────┼──────┼─────┼──────┤
│1   │彰化商業銀行股份有│CM0000000 │95年5月31日 │ 65,000元 │95年6月1日  │
│    │限公司南港分行    │          │            │          │            │
├──┼─────────┼─────┼──────┼─────┼──────┤
│2   │同上              │CM0000000 │同上        │ 56,000元 │同上        │
├──┼─────────┼─────┼──────┼─────┼──────┤
│3   │同上              │CM0000000 │95年6月30日 │ 76,000元 │95年6月30日 │
├──┼─────────┼─────┼──────┼─────┼──────┤
│4   │臺灣省合作金庫大安│GP0000000 │同上        │ 78,000元 │同上        │
│    │支庫              │          │            │          │            │
├──┼─────────┼─────┼──────┼─────┼──────┤
│5   │彰化商業銀行股份有│CM0000000 │95年8月31日 │ 83,750元 │95年8月31日 │
│    │限公司南港分行    │          │            │          │            │
└──┴─────────┴─────┴──────┴─────┴──────┘
